【裁判字號】    88,訴,316
【裁判日期】    900716
【裁判案由】    殺人未遂
【裁判全文】
臺灣臺東地方法院刑事判決                         八十八年度訴字第三一六號
    公  訴  人  臺灣台東地方法院檢察署檢察官
    被      告  丙○○
    公設辯護人  甲○○
右列被告因殺人未遂案件，經檢察官提起公訴（八十八年度偵字第二二七二號），本
院判決如左：
    主  文
本件公訴不受理。
    理  由
一、公訴意旨如附件起訴書所載。
二、本件公訴人認被告丙○○涉有殺人未遂犯行，無非是以告訴人於警訊中之指訴，
    並有馬偕紀念醫院台東分院出具之診斷證明書一紙在卷資為憑據。訊據被告對酒
    醉刺傷告訴人丁○○之事實，固已坦承不諱，惟其堅決否認有殺人之故意，辯稱
    ：因為當晚村子舉辦鄉運的慶功宴，告訴人酒醉到場鬧事，伊勸告訴人離開，告
    訴人不聽繼續擾亂，因為伊當晚喝很多酒，很生氣告訴人搗亂慶功宴，才用酒瓶
    打他頭，教訓告訴人，有刺告訴人左臀部及大腿部，沒有刺腹部，伊與告訴人從
    國小就認識，很熟常一起喝酒、吃飯，不可能有殺死告訴人之意思等語。
三、按殺人與傷害人致死之區別，應以有無戕害他人生命之故意為斷，其受傷之多寡
    ，及是否為致命部位，有時雖可藉為認定有無殺意之心證，究不能據為絕對標準
    。又殺人罪之成立，須於實施殺害時，即具有使其喪失生命之故意，倘缺乏此種
    故意，僅在使其成為重傷，而結果致重傷者，祇與使人受重傷規定相當，要難遽
    以殺人未遂論處。此觀最高法院十八年上字第一三０九號判例及四十八年台上字
    第三三號判例意旨甚明。是據上開判例所指，殺人與傷害之差別在於是否有殺人
    之故意為斷。而判斷行為人於行為當時，主觀上是否有殺人之故意，除應斟酌其
    使用之兇器種類，攻擊之部位、行為時之態度外，尚應深入觀察行為人與被害人
    之關係、衝突之起因、行為當時所受之刺激、下手力道之輕重，被害人受傷情形
    及行為人事後之態度等各項因素，綜合加以研析。此外，「殺人罪之成立，須於
    實施加害行為時，即有使人喪失生命之故意，始足當之，而此一主觀之要件，既
    關係罪責之成立與否，自應憑證據予以證明，且不容有合理性懷疑之存在」，亦
    據最高法院著有七十六年台上字第二五八八號判決在案。經查：
    （一）本案係因告訴人酒醉至被告居住之東清村慶功宴上鬧事，經在場之被告勸
          說無效，被告始憤而毆打告訴人，致告訴人受傷等情，業據在場目擊證人
          乙○○到庭證述無訛，並稱：當時大家都喝醉了，外面很暗，看不清楚，
          一群人圍在一起，不知是勸架或打架，當時告訴人還站起來，我們就各自
          回家。……他們打架的時間不到一分鐘，因為警察局就在旁邊，被告沒有
          要殺死告訴人之意思等語（見本院九十年六月七日調查筆錄）。故被告所
          稱案發當時係因告訴人擾亂慶功宴，且雙方均已酒醉而生爭執乙節，是為
          真實。再觀諸卷附之馬偕紀念醫院台東分院之診斷證明書，告訴人雖受有
          腹部、肝臟、左腸骨部及左臀部等傷害，惟被告僅承認左臀部及大腿部位
          之傷為其所刺，否認造成腹部及肝臟之傷害，有別人打告訴人，是何人不
          知道，而告訴人於偵查、本院調查時均堅稱：「有三、四人（或稱四、五
          人）打伊，倒下去後，不知事情了」（見偵查卷第四頁背面、本院九十年
          六月七日調查筆錄），是其所受腹部、肝臟傷害並不能確定係被告所為，
          兼以證人乙○○之證詞「一群人圍在一起，不知是勸架或打架」，是於眾
          人酒醉聚集混亂中，究係有無他人亦下手傷害告訴人？若有，造成之傷勢
          為何處？均不得而知，雖告訴人堅指腹部刺傷係被告所為，但無其他積極
          事證證明該處傷害確係被告所造成，要難僅憑告訴人之指訴即做不利於被
          告之認定。
    （二）又自告訴人受傷部位及受傷情形以觀，經本院詢問證人即馬偕醫院台東分
          院外科主治醫師江瑞安，係告訴人於該院急診時之醫師，稱：「告訴人受
          有腹部五公分穿刺傷一處，左臀部及左髖骨（即診斷證明書所載之左腸骨
          ）各一處五公分，肝臟裂傷係腹部穿刺傷直接造成的，僅腹部穿刺傷較嚴
          重需緊急處理，其餘均為皮肉傷」、「被害人送醫當時，生命跡象尚穩定
          ，沒有立即之危險，但如不開刀止血，數小時後可能會死亡」等語，是告
          訴人身體部位受有刺傷三處，胸部並無受傷（肝臟位於腹部），起訴書認
          告訴人之胸、腹被刺四次，容有誤會；再參以證人所言「告訴人於急診當
          時，生命跡象尚穩定，並無立即之危險，但如不開刀止血（指腹部穿刺傷
          ），數小時後可能會死亡」，則告訴人被刺傷後，自蘭嶼再送至本島馬偕
          醫院台東分院急診，路程已耗費數小時，依當時情況判斷，尚無立即生命
          危險，如不開刀止血，仍須數小時後始可能產生死亡結果，故可推知告訴
          人受傷當時最嚴重之傷勢及部位均不足以危及生命，而另二處左臀部及左
          腸骨之傷害更屬皮肉傷，倘被告意在殺害告訴人，斷不可能就上述二處僅
          造成如此之輕傷。是綜合告訴人受傷情形、被告下手力道輕重而加以判斷
          ，均不足以認定被告有殺人故意。
    （三）復審酌被告刺傷告訴人時之主觀意思，雙方係酒醉因偶發細故而生爭執，
          且據被告稱：伊與告訴人從國小就認識，很熟常一起喝酒、吃飯，告訴人
          亦自承被告為其國小學弟，出社會工作後仍偶有聯絡，喝酒聊天，二人素
          無怨仇等情，是否能謂被告僅因一時勸說告訴人離去不成，即有置告訴人
          於死地之殺人犯意，已屬有疑。又證人乙○○亦證述打架結束後，告訴人
          還能站立，其餘在場之人包括被告均各自離去，果被告真有殺人意思，豈
          容告訴人未發生其所意欲之死亡結果即罷休離去？益證被告並無使告訴人
          喪失生命之故意甚明。
    （四）綜上所述，綜合考量被告之犯罪動機、告訴人所受傷勢及部位、被告下手
          力道輕重，及被告傷害告訴人後即歇手所存在之客觀事實等各項情狀，既
          均不足以認定被告係以殺害之意思而為上開行為，揆諸首開說明，自難遽
          以殺人未遂之罪責相繩，被告所辯伊係以教訓告訴人之意思而傷害告訴人
          一節，應堪採信，故核被告所為僅係觸犯刑法第二百七十七條第一項之傷
          害罪名，公訴意旨認被告上開所為係犯殺人未遂罪名，容有未洽。
四、末按告訴乃論之罪，告訴人於第一審辯論終結前得撤回其告訴，又告訴經撤回者
    ，法院應諭知不受理之判決，刑事訴訟法第二百三十八條第一項、第三百零三條
    第三款分別定有明文。本件告訴人告訴被告殺人未遂案件，被告所為客觀上應符
    合刑法第二百七十七條第一項傷害罪之構成要件，已如前述，依同法第二百八十
    七條之規定，須告訴乃論。茲告訴人已於本院調查中當庭表示撤回其告訴，有九
    十年六月七日調查筆錄及其撤回告訴狀附卷可參，揆諸上開說明，自應諭知不受
    理之判決。
據上論斷，應依刑事訴訟法第三百零三條第三款，判決如主文。
中      華      民      國    九十      年      七      月    十六      日
                             臺灣臺東地方法院刑事庭
                                 審判長法官  蔡勝雄
                                       法官  陳兆翔
                                       法官  黃怡玲
右正本證明與原本無異。
如不服本判決，應於判決送達後十日內向本院提出上訴狀。（須附繕本）
「切勿逕送上級法院」
                                     書記官  王敏玉
中      華      民      國    九十      年      七      月    十八      日


司法院資訊處製作；財團法人民間司法改革基金會備份。
